臺灣士林地方法院刑事判決　　　　　　　 94年度訴字第843號
公　訴　人　臺灣士林地方法院檢察署檢察官
被　　　告　丙○○
　　　　　　　　　　（另案於臺灣臺北監獄執行中）
上列被告因違反洗錢防制法案件，經檢察官提起公訴（94年度偵
字第5745、9432號），經訊問被告後，被告為認罪之答辯，本院
合議庭裁定認宜由受命法官獨任進行簡式審判程序並判決如下：
    主  文
丙○○幫助掩飾因自己重大犯罪所得財物，累犯，處有期徒刑陸
月，如易科罰金以參佰元折算壹日。犯罪所得財物新臺幣壹萬伍
仟元沒收，如全部或一部不能沒收時，以其財產抵償之。
    事  實
一、丙○○有多項詐欺、違反麻醉藥品管理條例前科，最近一次
    係於民國84年因違反麻醉藥品管制條例案件，經本院以84年
    度易字第521 號判處有期徒刑8 月，上訴後經臺灣高等法院
    以84度上易字第4548號判決撤銷原判決改判7 月確定；於同
    年又因違反藥事法案件，經本院84年度訴自第542 號判處有
    期徒刑1 年，經上訴臺灣高等法院以84年度上訴字第6138號
    判處有期徒刑撤銷改判1 年4 月確定；於85年間再因違反麻
    醉藥品管理條例案件，經本院以85年度易字第2883號判決處
    有期徒刑4 月確定，嗣3 案合併接續執行於86年10月13日假
    釋，復因施用毒品經撤銷假釋，於89年4 月30日縮短刑期執
    行完畢。惟丙○○仍不知悔改，因失業在家，且背負債務，
    缺錢花用，見報紙分類廣告上有周松霖（所涉詐欺、洗錢罪
    由檢察官另行偵查起訴）欲以現金收購金融機構存摺、提款
    卡等帳戶資料，遂依報載聯絡電話與周松林聯絡，且為貪圖
    小利，雖預見交付存摺、提款卡、密碼等帳戶資料予不熟識
    之他人使用，可能幫助不詳犯罪集團掩飾或隱匿其等因重大
    犯罪所得財物，致使被害人及警方追查無門之情況下，竟仍
    不違其本意，基於幫助洗錢之意思，於94年1 月7 日與周松
    霖相約於臺北市○○區○○路，周松霖乃向丙○○表示一次
    需收購10個帳戶以上，每本帳戶依照金融機構不同支付新臺
    幣（下同）1,500 元不等之價金，遂帶丙○○於附表一所示
    之日期，分別前往各該金融機構申請開設如附表一各編號所
    示帳戶及並領用存摺、提款卡後，再於94年1 月11日向丙○○收取全部共計10個帳戶（即除其中編號1 、3 部分因不符
    周松霖收購條件，退回丙○○收執外，其餘同意收購），並
    將帳戶存摺、提款卡以每個1,500 元之代價計算，支付丙○○共計15,000元價金，丙○○因而將帳戶出售並交付周松霖
    使用。周松霖再將該帳戶存摺、提款卡等轉手予平日即以詐
    欺為常業之詐欺集團。嗣於如附表二各編號所示日期，該詐
    欺集團某不詳姓名年籍成員，遂分別打電話予如附表二各編
    號所示被害人，分別以附表二各編號所示方式向各該被害人
    詐騙款項，而使被害人等將款項匯入如附表二各編號所示丙○○名義所申請之上開人頭帳戶中，詐騙集團因而藉此掩飾
    、隱匿其常業詐欺重大犯罪所得，詐騙集團成員並立刻至某
    自動櫃員機將被害人等所轉入之款項以丙○○所交付之各該
    人頭帳戶提款卡提領一空。嗣因各該被害人報警後，丙○○
    名義之如附表一編號11所示華泰銀行石牌分行帳戶被警方列
    為警示帳戶，丙○○於94年1 月18日前往華泰銀行石牌分行
    辦理掛失時，為銀行承辦行員蔡慧珍發現以電話報警，員警
    獲報乃前往銀行當場查獲，始悉上情。
二、案經臺北市政府警察局北投分局報請及中山分局報請臺灣臺
    北地方法院檢察署檢察官呈請臺灣高等法院檢察署檢察長核
    轉臺灣士林地方法院檢察署檢察官偵查起訴。
    理  由
一、上開犯罪事實業據被告丙○○於本院審理時坦承不諱（本院
    卷第41至45頁審判筆錄參照），核與被害人乙○○、甲○○
    （偵字第10041 號卷第25至26頁、偵字第5745號卷第58至60
    頁警訊筆錄參照）、證人蔡慧珍（偵字第5745號卷第41至42
    頁警訊筆錄參照）於警訊中之指訴及證述情節相符，並有被
    告所開立之如附表所示銀行帳戶開戶資料、往來明細（合作
    金庫銀行部分參偵字第5745卷第297 至299 頁；台北國際商
    業銀行部分參偵字5745號卷第150 至152 頁；華南商業銀行
    參偵字第5745號卷第155 頁；中國信託商業銀行參偵字第57
    45卷第156 至177 頁；遠東國際商業銀行參偵字第5745卷第
    221 至224 頁；臺北富邦商業銀行參偵字第5745卷第322 頁
    ；玉山銀行參偵字第5745卷第330 頁；陽信商業銀行參偵字
    第5745卷第300 頁；誠泰商業銀行參偵字第5745卷第254 、
    300 至302 頁；安泰商業銀行參偵字第5745卷第145 至149
    頁；華泰銀行參偵字第5745卷第53至54頁；新竹國際商業銀
    行參偵字第5745卷第139 至142 頁），足認被告自白與事實
    相符，可以採信，前開事實應可認定。本件事證明確，被告
    犯行堪以認定。
二、按金融存款帳戶，事關存戶個人財產權益之保障，與存戶之
    印鑑章、提款卡結合，其專屬性、私密性更形提高，除非本
    人或與本人具密切之關係者，難認有何理由可自由流通使用
    該存摺、印章、提款卡，一般人亦均有應妥為保管存摺、印
    鑑章、提款卡，以防止被他人冒用之認識，縱有特殊情況偶
    有將存摺、印鑑章、提款卡交付他人之需，亦必深入瞭解其
    用途後再行提供以使用，恆係吾人日常生活經驗與事理；且
    金融帳戶為個人理財之工具，申請開設金融帳戶並無任何特
    殊之限制，一般民眾皆可以存入最低開戶金額之方式申請開
    戶，且可以在不同之金融機構申請多數之存款帳戶使用，並
    無何困難，此乃眾所週知之事實。則依一般人之社會生活經
    驗，苟見非親非故之人不以自己名義申請開戶，反而以出價
    收購或租用之方式向他人蒐集金融機構帳戶供己使用，衡情
    對收購者將所收購之帳戶用於隱匿犯罪所得乙節當有預見。
    況觀諸現今社會上，詐騙集團收購人頭帳戶，持以作為信貸
    、手機簡訊詐欺之事，常有所聞，出賣或出借帳戶予非親非
    故之人，受讓人係為謀非正當資金進出，而隱瞞其資金流程
    及行為人身分曝光之不法使用，幾乎已成為人盡皆知之犯罪
    手法等情，益當信而有徵。本件被告丙○○明知將存褶、印
    鑑章等有關個人財產、身分之物品，淪落於不明人士手中，
    極易被利用為與財產有關之犯罪工具；而與伊於身分上不具
    密切關係之人，竟願以1,500 元為代價，徵求伊提供帳戶以
    為使用，伊並為求小利加以同意，顯然對於該帳戶作為不法
    使用，有所認識且並不違背其本意，是雖卷內事證並無積極
    證據證明被告知悉詐欺犯罪集團將如何犯罪（本院按有可能
    供詐欺或擄車勒贖之用），而無法於本件認定被告有常業詐
    欺之犯罪認識，且被告亦無實際參與犯罪集團掩飾重大犯罪
    所得之共同犯罪意思，但其既對帳戶交付他人使用，可能遭
    犯罪集團用以掩飾重大犯罪所得有所預見，且不違背本意而
    為之，應有幫助洗錢之不確定故意甚明。且由本件各該被害
    人等人所指訴之受詐騙情節觀之，該詐騙手法與時下一般詐
    騙集團動輒謊稱親人遭綁架要求贖金之手法一致，故應係反
    覆以不實訊息詐騙他人，以之維生而涉犯刑法第340 條常業
    詐欺罪之犯罪集團亦甚明確。故該詐騙集團行騙各該被害人
    等人之犯罪所得，以被告所設前開帳戶掩飾、隱匿，自屬洗
    錢防制法第2 條第1 款、第3 條第1 項第5 款所定之掩飾、
    隱匿常業詐欺重大犯罪所得財物。是核被告丙○○所為，係
    犯刑法第30條第1 項、洗錢防制法第9 條第1 項之幫助洗錢
    罪。又按洗錢防制法第9 條第2 項、第2 條第2 款規定所謂
    「掩飾他人因重大犯罪所得財物之洗錢行為」，雖然實質上
    係將替他人掩飾該他人自己重大犯罪所得財物之幫助犯行為
    予以正犯化之具體規定，然該條罪名仍以行為人客觀上有直
    接著手並完成掩飾他人重大犯罪所得之構成要件行為本身（
    例如：直接著手將他人犯罪所得存入自己帳戶、或將他人重
    大犯罪所得財物以自己名義假作買賣轉交予他人）為限。倘
    若行為人僅係基於幫助洗錢之犯意提供帳戶資料予他人暫時
    供作存放以掩飾該他人重大犯罪所得使用，而由該他人將重
    大犯罪所得存入該帳戶內或請被害人匯入者，則因行為人並
    未直接從事轉帳、匯款、存提款等洗錢構成要件之實際行為
    ，即不能適用前開第2 條第2 款、第9 條第2 項之規定，論
    以掩飾他人重大犯罪所得之洗錢罪。此時，應認行為人客觀
    上僅係幫助該收受帳戶之他人，掩飾該他人自己重大犯罪所
    得之財物，而僅構成修正後同法第2 條第1 款、第9 條第1
    項之幫助掩飾自己重大犯罪所得財物之洗錢罪而已。被告丙○○僅提供帳戶予他人洗錢使用，客觀上應僅有幫助他人掩
    飾他人自己犯罪所得財物，而僅能該當洗錢防制法第2 條第
    1 款之構成要件。又被告係與收購帳戶者周松霖約定一次收
    購10本帳戶，雖其與周松霖約定分3 天前往各金融機構開戶
    ，然實際上販賣帳戶之行為僅有一次，其分別3 天開立帳戶
    之行為獨立性極為薄弱，依一般社會健全觀念，在時間差距
    上，難以強行分開，在刑法評價上，應視為數個舉動之接續
    施行，合為包括之一行為予以評價，較為合理，屬接續犯，
    公訴人意指認係基於概括犯意之連續犯，容有未洽，應予更
    正。又被告係對正犯資以助力而未參與犯罪行為之實施，爰
    依刑法第30條第2 項減輕其刑。另被告犯幫助洗錢罪，於本
    院審判時，業已自白犯罪，並應依洗錢防制法第9 條第5 項
    之規定遞予減輕其刑。又被告有如事實欄所示之前科紀錄，
    有臺灣高等法院被告前案紀錄表1 份附卷可稽，其於有期徒
    刑執行完畢後5 年內，再犯本案有期徒刑以上之罪，為累犯
    ，應依刑法第47條之規定加重其刑，並先加後減之。爰審酌
    被告丙○○僅因失業即貪圖小利提供帳戶供他人掩飾犯罪所
    得使用，助長詐騙集團財產犯罪之氣焰，危害財產交易安全
    擾亂金融秩序甚鉅，惟其本件犯後業已坦承犯行，深具悔意
    ，且本件乃係因智識程度不高方才犯罪及其犯罪之手段、犯
    罪時所受之刺激、品性、生活狀況、犯罪所生之損害等一切
    情狀，量處如主文所示之刑，並諭知易科罰金之折算標準，
    以示懲儆。末按犯洗錢防制法之罪者，因犯罪所得財物，不
    問屬於犯人與否，沒收之，如全部或一部不能沒收時，追徵
    其價額或以其財產抵償之；所謂因犯罪所得財物，包括因犯
    罪取得之報酬在內，洗錢防制法第12條第1 項、第4 條第2
    款分別定有明文。是被告出賣前述帳戶幫助洗錢所得之15,
    000 元，應依前開規定予以沒收，如全部或一部不能沒收時
    ，以其財產抵償之。
三、據上論斷，應依刑事訴訟法第273 條之1 第1 項、第299 條
    第1 項，洗錢防制法第9 條第1 項、第5 項後段、第12條第
    1 項，刑法第11條、第30條第1 項前段、第2 項、第47條、
    第41條第1 項前段，罰金罰鍰提高標準條例第2 條，判決如
    主文。
本案經檢察官盧美如到庭執行職務。
中　　華　　民　　國　　94　　年　　1 　　月　　24　　日
                　刑事第三庭法  官　王沛雷
以上正本證明與原本無異。
如不服本判決，應於判決送達後10日內，向本院提出上訴狀。
                            書記官  蘇彥宇
中　　華　　民　　國　　95　　年　　2 　　月　　6 　　日
附錄本件論罪科刑法條：
洗錢防制法第2 條第1 款
本法所稱洗錢，係指下列行為：
一  掩飾或隱匿因自己重大犯罪所得財物或財產上利益者。
第9 條第1 項
犯第 2 條第 1 款之罪者，處 5 年以下有期徒刑，得併科新臺幣
三百萬元以下罰金。
第9條第5 項
犯前四項之罪，於犯罪後六個月內自首者，免除其刑；逾六個月
者，減輕或免除其刑；在偵查或審判中自白者，減輕其刑。
第12條第1項
犯第 9 條之罪者，其因犯罪所得財物或財產上利益，除應發還被
害人或第三人者外，不問屬於犯人與否，沒收之。如全部或一部
不能沒收時，追徵其價額或以其財產抵償之。
附表一：
┌──┬─────────┬──────┬────┐
│編號│銀行名稱、地址    │存款帳號    │開戶日期│
├──┼─────────┼──────┼────┤
│一  │合作金庫銀行民族分│000000000000│94年1月7│
│    │行（設臺北市○○路│0           │日      │
│    │3段277號）        │            │        │
├──┼─────────┼──────┼────┤
│二  │台北國際商業銀行士│000000000000│94年1月7│
│    │林分行（設臺北市士│0           │日      │
│    │林區○○路○段300號│            │        │
│    │）                │            │        │
├──┼─────────┼──────┼────┤
│三  │華南商業銀行士林分│000000000000│94年1月7│
│    │行（設臺北市士林區│            │日      │
│    │承德路4段246號）  │            │        │
├──┼─────────┼──────┼────┤
│四  │中國信託商業銀行中│000000000000│89年10月│
│    │山分行（設臺北市中│            │18日    │
│    │山北路2段106號）  │            │        │
├──┼─────────┼──────┼────┤
│五  │遠東國際商業銀行農│000000000000│94年1月 │
│    │安分行（設臺北市敦│46          │10日    │
│    │化南路2段207號）  │            │        │
├──┼─────────┼──────┼────┤
│六  │台北富邦商業銀行營│000000000000│94年1月 │
│    │業部（設臺北市中山│            │10日    │
│    │區○○○路○段50號 │            │        │
│    │）                │            │        │
├──┼─────────┼──────┼────┤
│七  │玉山銀行北天母分行│000000000000│94年1月 │
│    │（設臺北市士林區天│4           │11日    │
│    │母西路26之1號）   │            │        │
├──┼─────────┼──────┼────┤
│八  │陽信商業銀行石牌分│00000000000 │94年1月 │
│    │行（設臺北市北投區│            │11日    │
│    │石牌路1段90號）   │            │        │
├──┼─────────┼──────┼────┤
│九  │誠泰商業銀行北投復│000000000000│94年1月 │
│    │興崗分行（設臺北市│8           │11日    │
│    │北投區○○○路○段 │            │        │
│    │422號）           │            │        │
├──┼─────────┼──────┼────┤
│十  │安泰商業銀行石牌簡│000000000000│94年1月 │
│    │易型分行（設臺北市│00          │11日    │
│    │北投區○○街124號 │            │        │
├──┼─────────┼──────┼────┤
│十一│華泰銀行石牌分行（│000000000000│94年1月 │
│    │設臺北市北投區石牌│5290        │11日    │
│    │路2段95號）       │            │        │
├──┼─────────┼──────┼────┤
│十二│新竹國際商業銀行士│000000000000│94年1月 │
│    │林簡易型分行（設臺│0           │11日    │
│    │北市○○區○○路1 │            │        │
│    │段179號）         │            │        │
└──┴─────────┴──────┴────┘
附表二
┌──┬───┬─────┬─────┬──────────────────┐
│編號│被害人│詐騙時間  │匯款地點  │詐騙之方式及金額                    │
├──┼───┼─────┼─────┼──────────────────┤
│一  │乙○○│94年1月12 │臺南市中西│詐騙集團成員佯稱乙○○之子因替人擔保│
│    │      │日16時    │區○○路  │積欠地下錢莊15萬元，現被人質押，要求│
│    │      │          │166號台北 │乙○○陷於錯誤，而依其指示分別於同日│
│    │      │          │富邦      │16時49分、54分匯3 萬元、1 萬9,000 元│
│    │      │          │          │至被告臺北富邦商業銀行營業部第      │
│    │      │          │          │00000000 0000 號帳戶內。            │
├──┼───┼─────┼─────┼──────────────────┤
│二  │甲○○│94年1月13 │彰化縣大村│詐騙集團成員傳簡訊予甲○○，內容稱其│
│    │      │日22時    │鄉大村郵局│中國信託信用卡有2 筆帳款未繳清，並留│
│    │      │          │          │下0000000000、000000000000號2支電話 │
│    │      │          │          │，甲○○乃去電查詢，對方要求許女打02│
│    │      │          │          │-00000000號電話與金融犯罪防制中心聯 │
│    │      │          │          │繫，許女一時未察，便依言打電話，一位│
│    │      │          │          │自稱「陳鈴貞」之女子表示需被盜刷要做│
│    │      │          │          │止付申請，先要信用卡金融卡做防盜手續│
│    │      │          │          │，許女仍未察覺有異，逐前往附近郵局提│
│    │      │          │          │款機，並依指示操作自動櫃員機，而誤將│
│    │      │          │          │其彰化商銀帳戶內之存款2萬8,763元匯入│
│    │      │          │          │丙○○華泰銀行石牌分行第000000000000│
│    │      │          │          │5290號帳戶內。                      │
└──┴───┴─────┴─────┴──────────────────┘
